臺灣高等法院民事裁定
110年度抗字第27號
抗  告  人  葉雪月  

上列抗告人因與相對人渣打國際商業銀行股份有限公司間債務人
異議之訴事件，對於中華民國109年11月19日臺灣臺北地方法院1
09年度訴字第8194號裁定，提起抗告，本院裁定如下：
    主      文
原裁定廢棄。
    理      由
一、按原告之訴，有起訴不合程式或不備其他要件者。法院應以
    裁定駁回之。但其情形可以補正者，審判長應定期間先命補
    正，民事訴訟法第249條第1項第6款定有明文。然該條款所
    謂起訴不合程式或不備其他要件，乃專指訴訟成立要件之起
    訴程式上必備之程式或其他要件有所欠缺而言。又原告之訴
    ，依其所訴之事實，在法律上顯無理由者，法院得不經言詞
    辯論，逕以判決駁回之，同條文第2項已有規定。當事人起
    訴，欠缺權利保護要件者，法院應以其訴為無理由，以判決
    駁回，民事訴訟法第4條第1項第6款所稱之要件，係屬訴訟
    成立要件，於欠缺權利保護要件之情形，不適用之(司法院
    院字第2436號解釋、最高法院95年度台抗字第1834號裁定意
    旨參照)。再按執行名義無確定判決同一之效力者，於執行
    名義成立前，如有債權不成立或消滅或妨礙債權人請求之事
    由發生，債務人亦得於強制執行程序終結前提起異議之訴，
    強制執行法第14條第2項已有規定；是倘強制執行尚未開始
    或已終結者，即無撤銷強制執行程序之可言。惟債務人即原
    告提起債務人異議之訴時，強制執行程序尚未開始者，應屬
    其訴有無理由之問題，法院不得認為起訴不合法，逕以裁定
    形式予以裁判。
二、經查，本件相對人前向法院聲請裁定准予拍賣抗告人所有之
    不動產，經原法院以109年度司拍字第364號、365號拍賣抵
    押物事件（分別稱以系爭364號、365號事件）受理，抗告人
    於民國109年11月16日對相對人提起本件債務人異議之訴，
    有民事起訴狀可參（原審卷第7頁）。嗣原法院固於109年11
    月25日裁定准許系爭第364號事件之聲請，另於109年12月8
    日裁定駁回系爭第365號事件之聲請，有上開裁定可稽（本
    院卷第23至第27頁）。然自抗告人起訴迄今，相對人尚未持
    系爭第364號裁定對抗告人聲請強制執行，原法院並無受理
    兩造間強制執行之事件等情，已有原法院民事紀錄科查詢表
    、本院公務電話紀錄表可佐（原審卷第21頁、本院卷第21頁
    ），固堪認抗告人起訴後至今，兩造間並無強制執行程序存
    在。惟依上開說明，此乃屬抗告人提起債務人異議之訴是否
    合於強制執行法第14條規定之要件，即關於其主張有無理由
    之範疇，並非單純程序事項，自與民事訴訟法第249條第1項
    第6款或同項其他款規定之訴訟成立要件不同；且原法院倘
    認抗告人此部分請求欠缺權利保護要件或有顯無理由之情事
    者，亦應以判決駁回，非以裁定為之。從而原裁定以抗告人
    起訴有不合程式或不備其他要件為由，依民事訴訟法第249
    條第1項第6款規定裁定駁回抗告人之請求，於法即有未合。
    抗告人對原裁定不服提起抗告，雖未指摘及此，然原裁定既
    有不當仍應予廢棄。又原裁定應以判決駁回誤為裁定之部分
    ，本院無從自為判決，爰將原裁定全部廢棄，由原審法院另
    為適法之處置。
三、據上論結，本件抗告為有理由，爰裁定如主文。
中　　華　　民　　國　　110 　年　　1 　　月　　18　　日
                  民事第十三庭
                      審判長法  官  邱景芬
                            法  官  林純如
                            法  官  柯雅惠 
正本係照原本作成。
本裁定除以適用法規顯有錯誤為理由外，不得再抗告。如提起再
抗告，應於收受送達後10日內委任律師為代理人向本院提出再抗
告狀。並繳納再抗告費新臺幣１千元。
中　　華　　民　　國　　110 　年　　1 　　月　　19　　日
　　　　　　　　　　　　　  書記官  陳欣怡